【裁判字號】    89,交聲,585
【裁判日期】    900629
【裁判案由】    交管條例聲異
【裁判全文】
臺灣板橋地方法院交通事件裁定                    八十九年度交聲字第五八五號
    原處分機關   交通部公路局臺北區監理所
    異  議  人   甲○○
右列異議人因違反道路交通管理處罰條例事件，對於交通部公路局臺北區監理所民國
八十九年十一月二十一日所為之處分〔原處分案號：北監五字第裁四０─00000
0000號〕，聲明異議，本院裁定如左：
    主  文
原處分撤銷。
甲○○汽車駕駛人，駕駛汽車，不遵守道路交通標誌之指示，處罰鍰新台幣玖佰元，
並記違規點數壹點。
    理  由
壹、本件原處分機關係以異議人於民國〔下同〕八十八年八月二十三日，駕駛牌照號
    碼ＨＣ─五八二六號自用小客貨車，在臺北市○○○○道路與和平西路口，有「
    不遵守道路交通標誌、標線、號誌之指示」之舉發違規事實，乃據修正前道路交
    通管理處罰條例第六十條第二項第三款、第六十五條第一項第一款、第三款，裁
    決「罰鍰新台幣壹仟捌佰元，並記違規點數壹點，罰鍰限於八十九年十二月二十
    一日前繳納」、「逾期不繳納之處分：〔一〕自八十九年十二月二十二日起，易
    處吊扣駕駛執照貳個月，並限於九十年一月五日前繳送執行。〔二〕九十年一月
    五日前未繳送駕駛執照者，自九十年一月六日起易處吊銷，逕行註銷駕駛執照。
    〔三〕駕駛執照吊〔註〕銷後，自九十年一月六日起，壹年內不得重新考領駕駛
    執照。」；異議人則以：伊收到本案舉發違反道路交通管理事件通知單，獲悉遭
    舉發時，已經過『到案期限』，因向原處分機關申訴，但原處分機關『無法解答
    』等由聲明異議〔註：異議人原以壹狀就本案及另參案一併聲明異議，原處分機
    關移送、分歸本股者為『北監五字第裁四０─000000000號』〕。
貳、原處分機關據前開違規事實裁決處分異議人如前，固非無見，惟原處分處異議人
    「記違規點數壹點」，卻漏未援引修正前道路交通管理處罰條例第六十三條第一
    項第一款，致處分乏據。又按「汽車所有人、駕駛人違反道路交通管理，經主管
    機關裁決後逾十五日未向管轄地方法院聲明異議，或其聲明異議經法院裁定確定
    ，而不依裁決或裁定繳納罰鍰或不繳送汽車牌照、駕駛執照者，依左列規定處理
    之：一、經處分吊銷汽車牌照或駕駛執照者，由公路主管機關逕行註銷。二、經
    處分吊扣汽車牌照或駕駛執照者，按其吊扣期間加倍處分；仍不依限期繳送汽車
    牌照或駕駛執照者，吊銷其汽車牌照或駕駛執照。三、罰鍰不繳者，按其罰鍰數
    額，易處吊扣汽車牌照或駕駛執照一個月至三個月；不依期限繳送汽車牌照或駕
    駛執照者，吊銷其汽車牌照或駕駛執照。」，為道路交通管理處罰條例第六十五
    條第一項明定，析索立法意旨，係指原處分於「確定」後始有執行力，乃原處分
    機關於「八十九年十一月二十一日」裁決如前，竟自裁決受處分人關於罰鍰「限
    於八十九年十二月二十一日前繳納」、「逾期不繳納之處分：〔一〕自八十九年
    十二月二十二日起，易處吊扣駕駛執照貳個月，並限於九十年一月五日前繳送執
    行。〔二〕九十年一月五日前未繳送駕駛執照者，自九十年一月六日起易處吊銷
    ，逕行註銷駕駛執照。〔三〕駕駛執照吊〔註〕銷後，自九十年一月六日起，壹
    年內不得重新考領駕駛執照。」，礙及憲法保障之受處分人依法爭訟之權，均非
    適法，爰將原處分撤銷，如主文第壹項。
參、查原處分關固主張本案舉發違反道路交通管理事件通知單，因異議人住居所不明
    ，業持登臺北市政府公報完成公示送達程序，惟查本案舉發違反道路交通管理事
    件通知單指定異議人『應到案日期』為『八十八年十月三十一日』，有上開舉發
    違反道路交通管理事件通知單影本在卷足佐，原處分機關將之持登臺北市政府公
    報『八十九』年度春字第四十九期，有該公報摘錄影本足參，登載時已逾上開『
    應到案日期』，縱異議人據公示送達意旨前往領取違反道路交通管理事件通知單
    ，亦無從準時到案，異議人執此聲明異議，為有理由。又異議人確有前開違規事
    實，此有據以舉發之照片影本足參，自應由本院將原處分撤銷，另為適法之處分
    ，如主文第貳項。
肆、道路交通管理處罰條例於九十年一月十七日修正，並經行政院中華民國九十年四
    月三日台九十交字第○一九三一七號令「中華民國九十年一月十七日修正公布之
    道路交通管理處罰條例，定自中華民國九十年六月一日施行。」〔載行政院公報
    第七卷第十四期〕，比較新舊條例，關於第六十條第二項之成立要件相同、罰則
    亦同，關於第六十三條第一項第一款規定違反第六十條第二項第三款者，各記違
    規點數一點之處分亦同，即應適用新法。
據上論結，應依道路交通案件處理辦法第二十條前段，道路交通管理處罰條例第六十
條第二項第三款、第六十三條第一項第一款，裁定如主文。
中      華      民      國      九十        年      六    月    二十九  日
                                      臺灣板橋地方法院交通法庭
              法  官    陳福來
右正本證明與原本無異。
如不服本裁定應於送達後五日內向本院提出抗告狀。
                                          書記官    陳春銘
中      華      民      國      九十        年      七    月    三   日


司法院資訊處製作；財團法人民間司法改革基金會備份。
